臺灣桃園地方法院民事判決　　　　　　　96年度婚字第1073號
原　　　告　乙○○
被　　　告　甲○○
上列當事人間請求履行同居事件，本院於民國96年12月5 日言詞
辯論終結，判決如下：
    主      文
被告應與原告同居。
訴訟費用由被告負擔。
    事  實  及  理  由
甲、原告起訴主張，兩造於民國96年6 月9 日結婚，婚後住所設
    定於桃園縣龜山鄉○○路104 巷19號5 樓，初尚相安無事，
    然因被告若晚上喝醉酒，隔天就請半天假或不上班，甚至曾
    把朋友帶回家中喝酒，致兩造為此爭吵。被告遂於96年10月
    23日起離家出走，拒與原告履行同居生活，為此依民法第
    1001條之規定提起本件訴訟等語。並為訴之聲明：被告應與
    原告同居。
乙、被告則以：原告脾氣不佳，有時會對被告兇，甚至打被告，
    不讓被告睡覺，電話一直亂打，如果原告願意改的話，被告
    願意與原告履行同居。且係原告趕被告出去，被告才出去住
    等語，資為抗辯。並為答辯聲明：駁回原告之訴。
丙、得心證之理由：
一、原告所主張兩造於96年6 月9 日結婚，婚後住所設定於桃園
    縣龜山鄉○○路104 巷19號5 樓之事實，有戶籍謄本（見本
    院卷第18頁至第20頁）附卷可稽，堪信為真實。
二、原告進而主張被告有前揭拒絕履行同居義務之事實，業據證
    人即原告之父親曾泉禛於本院96年12月5 日言詞辯論時到庭
    證稱：「（問：兩造婚後有無同住？）有。住在龜山鄉○○
    路，但沒有住多久，被告就逃跑了。」、「（問：房子是租
    或是買的？）租的。」、「（問：被告為何離家？）不知道
    」等語在卷可參（見本院卷第15頁）。被告雖不否認兩造現
    已分居，惟以前開情詞置辯。經查證人即被告之父親卓昆霖
    亦於96年12月5 日言詞辯論時到庭證述：「（問：兩造現在
    有無同住？）沒有。」、「（問：原因？）9 月30日被告弟
    弟往生，10月出殯，因原告懷孕，所以沒讓原告來幫忙，結
    果原告經常打電話給被告，要被告回去陪原告，每天都要陪
    到2 、3 點。喝酒、吵架那次我有處理，原告有傳簡訊給我
    ，說被告已經無藥可救，要與被告離婚。我說讓兩造先分開
    一陣子冷靜一下。」等語附卷可憑（見本院卷第16頁、第17
    頁）。足認兩造現分居兩處，係因生活習慣及相處之問題而
    生爭執，並有吵架之情事發生後，被告始離家他住無誤。至
    被告所抗辯稱原告會打被告及將被告趕出家門之部分，則未
    見其提出任何證據以實其說，自屬難以採信。
三、按夫妻互負同居之義務。但有不能同居之正當理由者，不在
    此限，民法第1001條定有明文。亦即夫妻互負同居義務，在
    婚姻關係存續中，茍非有正當理由，即不得由一造拒絕同居
    ，最高法院19年上字第2693號判例意旨足資參照。
四、本件被告雖係因兩造時有爭吵而離家他住，惟依上開兩造間
    爭執之緣由及內容觀之，實屬一般婚姻生活中夫妻難免之磨
    擦與爭吵，而按婚姻係一夫一妻為營永久共同生活，並使雙
    方人格得以實現與發展之生活共同體。因婚姻而生之此種永
    久結合關係，不僅使夫妻在精神上、物質上互相扶持依存，
    並延伸為家庭與社會之基礎。是苟夫妻間有所爭執與不滿，
    亦須理性尋求溝通解決之道，尚不能逕以離家他住作為逃避
    爭執之手段，否則即與上開婚姻本質之基礎相違背。故而被
    告以前揭理由，拒絕與原告同居，尚難認為屬於正當。揆諸
    上揭法律規定及最高法院判例意旨，本件原告請求被告應與
    其同居，即屬有據。
五、從而，原告依民法第1001條前段之規定，請求被告應與原告
    同居，為有理由，應予准許。
據上論結，本件原告之訴為有理由，依民事訴訟法第78條，判決
如主文。
中　　華　　民　　國　　96　　年　　12　　月　　19　　日
                        家事法庭法  官  張震武
上列正本證明與原本無異。
如對本判決不服，須於判決送達後20日內向本院提出上訴狀（應
按對造人數提出繕本並繳納第2 審裁判費），上訴於台灣高等法
院。
中　　華　　民　　國　　96　　年　　12　　月　　19　　日
                                書記官  張淑芬
